最高法院刑事判決　　　　　　　　　　　　　　　　八十七年度台非字第二九九號
　　上訴人　最高法院檢察署檢察總長
　　被　告　乙○○
　　　　　　丙○○
　　　　　　丁○○
　　　　　　甲○○
右上訴人因被告等違反槍砲彈藥刀械管制條例案件，對於台灣士林地方法院中華民國
八十七年二月十九日第一審確定判決（八十六年度訴字第一一六四號，起訴案號：台
灣士林地方法院檢察署八十六年度偵字第六五三八號），認為違法，提起非常上訴，
本院判決如左：
    主  文
原判決關於違背法令（未一併宣告強制工作）部分撤銷。
    理  由
非常上訴理由稱：「一、按保安處分適用裁判時之法律；又犯槍砲彈藥刀械管制條例
第七條、第八條、第十條、第十一條、第十二條第一項至第三項、第十三條第一項至
第三項之罪，經判處有期徒刑者，應於刑之執行完畢或赦免後，令入勞動場所，強制
工作，其期間為三年。分別為刑法第二條第二項及民國（下同）八十六年十一月廿四
日修正公布之槍砲彈藥刀械管制條例第十九條第一項所明定。二、查本件被告乙○○
部分，原判決既依七十九年七月十六日及八十五年九月二十五日修正公布之違反槍砲
彈藥刀械管制條例第十條第一項、第三項、第十一條第一項及第九條之一第一項（即
八十六年十一月廿四日修正後該條例第十一條第一項、第四項、第十二條第一項及第
十條第一項）之未經許可製造，持有可發射子彈具有殺傷力之玩具槍，未經許可製造
彈藥及未經許可擅自改造模型槍等罪，分別判處如主文所示之徒刑，被告丙○○、丁
○○、甲○○未經許可，無故持有可發射子彈具有殺傷力之玩具槍部分，原判決亦依
修正前該條例第十條第三項（即修正後該條例第十一條第四項）分處被告等如主文所
示之徒刑，其竟均未依修正後該條例第十九條第一項規定，宣告保安處分，顯有判決
不適用法則之違法。案經確定，爰依刑事訴訟法第四百四十一條、第四百四十三條規
定，提起非常上訴，以資救濟」等語。
本院按刑罰，以犯罪之違法性為基礎，並以剝奪犯人法益為其內容，保安處分，則以
行為人危險性為基礎，而以預防犯罪為其目的。故遇有刑罰及保安處分法律，同有新
舊法之變更比較時，刑法第二條第一項及第二項，本即容許分別依從新從輕或從新兩
種不同之原則，為法律割裂之適用，無須強求兩者均一體適用舊法或新法，此見最高
法院廿五年五月十二日民刑庭總會決議(二)提示：「保安處分非刑罰，即使比較新舊法
輕重結果，適用舊刑法論科，仍得適用新刑法宣示保安處分」之旨益明。又刑法第二
條第二項規定保安處分採取絕對從新主義，其立法用意端在保安處分以防衛社會為目
的，而用感化、矯治等方式，消弭犯人之違法潛在性，基此教育刑思想所採取之措施
，唯有優先適用裁判時之新法，較能切合社會變遷之需要而充分發揮其積極防衛社會
之功能，因此保安處分自有別於一般刑罰，不必過問舊法有無保安處分之規定，一律
適用裁判時之新法。查原判決認定被告乙○○於八十六年四月至六月間未經許可製造
、無故持有可發射子彈具有殺傷力之玩具槍；未經許可製造彈藥；未經許可擅自改造
模型槍，觸犯同年十一月廿四日公布修正前之槍砲彈藥刀械管制條例第十條第一、三
項、第十一條第一項及第九條之一第一項（相當於修正後同條例第十一條第一、四項
、第十二條第一項、第十條第一項）之罪。又認定被告丙○○、丁○○、甲○○分別
於八十六年四月至六月間，未經許可，無故持有可發射子彈具有殺傷力之玩具槍，觸
犯同上修正公布前槍砲彈藥刀械管制條例第十條第三項（相當於修正後同條例第十一
條第四項）之罪，並均經判處有期徒刑，自有裁判時新法即修正後同條例第十九條第
一項之適用，原判決未依此項規定一併宣告強制工作，尚難謂無判決不適用法則之違
誤。案經確定，非常上訴意旨執以指摘，洵有理由。惟原判決尚非不利於被告，僅應
由本院將原判決關於違背法令部分撤銷，以資糾正。
據上論結，應依刑事訴訟法第四百四十七條第一項第一款前段，判決如主文。
中      華      民      國    八十七    年      十      月      一      日
                              最高法院刑事第四庭
                                  審判長法官  莊  來  成
                                        法官  呂  潮  澤
                                        法官  謝  俊  雄
                                        法官  白  文  漳
                                        法官  蘇  振  堂
      右正本證明與原本無異
                                              書  記  官
中      華      民      國    八十七    年      十      月      七      日
